【裁判字號】    99,司家聲,10
【裁判日期】    990423
【裁判案由】    聲請酌定遺產管理人報酬
【裁判全文】
臺灣彰化地方法院民事裁定            99年度司家聲字第10號
聲  請  人  財政部國有財產局台灣中區辦事處彰化分處
法定代理人  甲○○
上列聲請人聲請裁定遺產管理人報酬事件，本院裁定如下：
    主  文
本件聲請人擔任被繼承人遺產管理人之報酬酌定為新臺幣仟貳
佰元。
程序費用由被繼承人之遺產負擔。
    理  由
一、本件聲請意旨略以：聲請人前經本院97年度財管字第56號民
    事裁定選任為被繼承人董英豊（男，民國42年4月11日出生
    ，身分證字號：Ｚ000000000號，生前籍設臺灣省彰化縣二水
    鄉合和村番田一巷58號，民國96年4月5日死亡）之遺產管理
    人在案，經查本院98年度司執字第24672號債權人台中商業
    銀行股份有限公司與債務人董英豊間清償借款強制執行事件
    正在執行中，為聲請參與分配，爰依民法第1183條及財政部
    訂定之「代管無人承認繼承遺產作業要點」第14點第3項規
    定聲請按財產現值（拍賣最低價額新臺幣320,000元）百分
    之一即新臺幣3,200元為遺產管理人報酬等語。
二、按：遺產管理人得請求報酬，其數額由親屬會議按其勞力及
    其與被繼承人之關係酌定，而親屬會議不能召開或召開有困
    難時，則由有召集權人聲請法院處理之，此觀民法第1183條
    、第1132條第2項前段自明。
三、次按：財政部國有財產局或所屬各地區辦事處、分處，代管
    無人承認遺產案件，應聲請法院酌定管理報酬，其請求標準
    ，不得低於孳息收入部分十分之三及遺產現值百分之一，此
    參財政部訂定之「代管無人承認繼承遺產作業要點」第14點
    第3項可知。
四、查：聲請人主張之事實，業據提出本院97年度財管字第77號
    民事裁定及確定證明書影本、台灣金融資產服務股份有限公
    司中部分公司民國99年3月20日98彰金職禮字第38號通知書
    影本各一份為證，堪信屬實，本件被繼承人死亡後，既因其
    全體繼承人皆拋棄繼承，且親屬會議未於法定期間內選定遺
    產管理人，致其遺產無人管理，方經本院以97年度財管字第
    77號民事裁定選任聲請人為遺產管理人，則自難期被繼承人
    之親屬會議能召開進而合理酌定遺產管理人即聲請人之報酬
    。揆諸上情，本院認本件有親屬會議難以召開之事由，而聲
    請人遺產管理之職務雖尚未終結，惟為於強制執行程序中聲
    明參與分配之必要，聲請人聲請法院酌定遺產管理人報酬，
    自屬有據。
五、次查：本院審酌遺產管理人即強制執行程序中之債務人，首
    須就強制執行事項有忍受及配合執行法院之義務；次應依前
    揭要點第11點，按國有非公用不動產清查作業程序規定勘查
    製表，並視實際情形，為下列遺產保存行為：對土地及建築
    改良物已辦竣登記者辦理遺產管理人登記、對尚未辦理建物
    所有權第一次登記之建築改良物申辦建物基地號勘測，取其
    測量成果附卷存備查考，及對建築改良物投保火險；末則俟
    有繼承人承認繼承或遺產歸屬國庫時，為遺產之移交。衡諸
    上開聲請人自受任為遺產管理人至遺產管理程序終結所須付
    出之勞力，本院認核以前揭要點第14點之請求標準為適當。
六、依非訟事件法第157條，爰裁定如主文。
七、如對本裁定抗告，須於裁定送達後10日之不變期間內，向本
    院提出抗告狀，並繳納抗告費新臺幣1,000元。
中    華    民    國    99    年    4     月    23    日
                  家事法庭      司法事務官  康景翔

司法院資訊處製作；財團法人民間司法改革基金會備份。
